臺灣板橋地方法院刑事判決　　　　　　　　　　　　　九十一年度訴字第六一九號
　　公　訴　人　臺灣板橋地方法院檢察署檢察官
　　被　　　告　丙○○
右列被告因偽造文書等案件，經檢察官提起公訴（九十年度偵字第一一六一號），本
院判決如左：
    主  文
丙○○無罪。
    理  由
一、公訴意旨略以：被告丙○○受吳榮祖之託，為促銷台灣大哥大股份有限公司（以
    下簡稱台灣大哥大公司）同一證號申請多號用戶則可享得當月月租費折扣，並獲
    贈摩托羅拉V3688型行動電話一支之優惠方案，明知吳榮祖等表示之上開優惠方
    案須以同一證號申請五十支行動電話門號，竟意圖為自己不法之所有，基於偽造
    文書及詐欺之犯意，於民國八十九年九月間，在不詳地點，向不知情之乙○○詐
    稱以同一證號申請一門號即可獲得前開優惠，乙○○遂向友人戊○○告之，戊○○即陷於錯誤，連同亦任職於板橋郵局之宋忠與鄭森松，提供其等在職證明及國
    民身分證影本交由乙○○、再由乙○○交由丙○○、丙○○再遞次交由不知情之
    甲○○、許蕙蘭，最後由許蕙蘭交由吳榮祖，吳榮祖交由雙嚮炮電訊聯盟負責人
    丁○○，最後由丁○○憑前開證明文件，填立行動電話服務申請書，持之向台灣
    大哥大公司申請上開門號。嗣因戊○○於八十九年十月初接獲數十封台灣大哥大
    公司寄予之行動電話申請確認書函，始悉上情，惟丁○○因而停止申辦，丙○○
    始未能得逞，因認其涉有刑法第三百三十九條第三項、第一項詐欺取財未遂罪、
    第二百十條之偽造私文書、第二百十七條第一項之偽造印章罪等罪嫌。
二、按犯罪事實應依證據認定之，無證據不得推定其犯罪事實；又不能證明被告犯罪
    者，應諭知無罪之判決；刑事訴訟法第一百五十四條、第三百零一條第一項分別
    定有明文。又刑事訴訟上證明之資料，無論其為直接或間接證據，均須達於通常
    一般之人均不致有所懷疑，而得確信其為真實之程度，始得據為有罪之認定，若
    其關於被告是否犯罪之證明未能達此程度，而有合理懷疑之存在，致使無從形成
    有罪之確信，根據「罪證有疑，利於被告」之證據法則，即不得遽為不利被告之
    認定（參照最高法院七十六年臺上字第四九八六號判例）。
三、公訴人認為被告涉有上述罪嫌，係基於下列理由：
  (一)本件台灣大哥大公司同一證號多號用戶折扣優惠方案自八十八年二月十三日起實
    施，月租費最多可打三．六折一節，此經證人吳榮祖到庭證述屬實，復庭呈台灣
    大哥大公司「精算得利型ｃ方案新登場」宣傳文宣品一份，惟該方案月租費折扣
    係以同一證號申請用戶數計算折扣費率，申辦門號三至五戶者，月租費為八折、
    十一至三十戶者，為七．八折、三十一至五十戶者，為七．五折、五十一至一百
    戶者，為七折、一百零一戶至五百戶者，則為六折，是申請戶數愈多，則折扣數
    愈多，惟無告訴人所稱之每申請一門號則可獲月租費折扣優惠並獲贈手機一支之
    優惠。
  (二)本件同一證號多號用戶折扣優惠方案係由吳榮祖告知許蕙蘭、許蕙蘭告知甲○○
    、甲○○告知丙○○、丙○○告知乙○○，惟許蕙蘭及甲○○均確實告以申辦五
    十支門號方獲優惠一節，業據證人吳榮祖、許蕙蘭、甲○○證述屬實，互核其等
    證述情節均相同，惟被告未將申請五十支門號之情告知乙○○，僅向乙○○聲稱
    憑公務人員之在職證明及國民身分證影本即可獲得優惠，致乙○○告知告訴人戊○○，告訴人因而陷於錯誤一節，亦據證人乙○○及告訴人指訴明確，是被告隱
    瞞同一證號將申請五十支門號之事實，其偽造私文書及詐欺之犯意甚明。
  (三)扣案之以告訴人及鄭森松、宋忠名義之行動電話服務申請書及其上之蓋印之印章
    ，係丁○○所填寫及刻印，然因申請文件欠缺，致停止申辦一節，業據丁○○供
    陳在卷，惟丁○○不知被告告知乙○○同一證號僅申請一門號之事實，是被告意
    圖為自己不法之所有，以告知告訴人同一證號僅申請一門號之詐術，利用不知情
    之丁○○以告訴人、鄭森松及宋忠之名義，填寫不實之行動電話服務申請書，憑
    以向台灣大哥大公司申請行動電話，被告犯嫌洵堪認定。
四、被告於審理中否認前述犯行，辯稱：我只認識乙○○及甲○○，兩人都是我朋友
    ，甲○○在八十九年九月間到我家說台灣大哥大有優惠專案，必須有軍公教身分
    、在職證明書及身分證影本，辦一支門號就送一支手機，叫我問朋友有無符合條
    件要辦手機，乙○○過幾天就拿三份資料給我，我就交給甲○○，我只是居中介
    紹而已，並沒有與甲○○約定任何報酬，甲○○後來告訴我這三人未留郵局及家
    中電話，甲○○說要留他自己的電話，後來發生糾紛，我就請甲○○跟乙○○去
    聯絡，到八十九年十月份以後，戊○○他太太提出異議後，我才知道真正的優惠
    方案內容等語。
五、本院認定被告不成立詐欺取財未遂罪名，理由如下：
  (一)按刑法第三百三十九條第一項詐欺取財罪之成立，以意圖為自已或第三人不法之
    所有，而以詐術使人將本人或第三人之物交付為要件。
  (二)如同公訴人所指稱者，本件同一證號多號用戶折扣優惠方案係由吳榮祖告知許蕙
    蘭、許蕙蘭告知甲○○、甲○○告知丙○○、丙○○告知乙○○、乙○○告知戊○○等三人，戊○○等三人始提出在職證明書、身分證影本用以申請手機門號，
    惟許蕙蘭及甲○○均確實告以申辦五十支門號方獲優惠一節，業據證人吳榮祖、
    許蕙蘭、甲○○分別於偵查及本院審理時證稱屬實。被告經甲○○告知後，未分
    辨清楚優惠方案內容，即告知乙○○憑公務人員之在職證明及國民身分證影本即
    可獲得優惠之錯誤訊息，其行為確有疏失之處。
  (三)惟證人許蕙蘭到庭證稱：「吳榮祖是我認識很久的朋友，他告訴他台灣大哥大的
    軍公教優惠方案，是辦五十個門號送壹支手機，而且三年不用繳費，我弟弟也有
    申請，我也是這樣告訴甲○○，我與吳榮祖沒有約定任何報酬」，另證人甲○○
    也證稱：「許蕙蘭是我女友，所以我幫她促銷該活動，我在八十九年九月間被告
    家中告訴被告說軍公教人員辦五十支門號並且提供身分證影本、在職證明書，就
    可以贈送手機一支，當時只有我們二人在場，隔了一個星期左右，被告就拿了三
    份申請書給我，於是我就把資料拿給許蕙蘭，她就把資料拿給丁○○，我與被告
    只是朋友關係，我沒有跟被告約定任何報酬，．．，被告沒有要我一定要把手機
    辦出來，只是提供資料而已，我自己也不知道能不能辦成」（本院九十一年五月
    二十七日訊問筆錄）。
  (四)由上述可知，證人許蕙蘭是基於朋友交情幫吳榮祖促銷手機門號，並未藉此圖利
    ；證人甲○○則是基於男女朋友關係義務幫許蕙蘭促銷手機門號，而被告也是基
    於朋友關係幫甲○○促銷手機門號，並未從中謀取任何利益，則被告是否具有「
    意圖為自已或第三人不法所有」之詐欺意圖，實有疑問。而且，告訴人戊○○等
    三人提出之在職證明書、身分證影本等資料，被告均已轉交證人甲○○，再依序
    轉交許蕙蘭、丁○○等人，用以申請大哥大手機門號；而如依被告告知乙○○之
    優惠方案內容，戊○○等三人申請門號經核准後，亦均將取得門號並獲贈手機一
    支；顯然被告從戊○○等三人、台灣大哥大公司二方面，均未取得任何財物，則
    被告行為是否符合「以詐術使人將本人或第三人之物交付」之要件，也有疑問。
    換言之，被告告知乙○○之優惠方案內容訊息雖有錯誤，但仍不能據此認定其確
    有實施「詐術」之行為。
六、本院認定被告不成立偽造文書、偽造印章罪名，理由如下：
  (一)依偵查卷（他字第三三五八號第三四頁、第三五頁）所附資料，告訴人戊○○提
    出之身分證影本後方，載有「00000000」、「0000000000」
    二支電話號碼，而於在職證明書旁空白處，並記載證人甲○○之詳細年籍資料；
    至於另一被害人宋忠身分證影本後方，也載有「00000000」、「000
    0000000」二支電話號碼。
  (二)證人丁○○於偵查中經公訴人詢問是否曾確認申請人身分時，即陳稱：「吳榮祖
    拿證件給我時，我當場按照身分證影本後面的電話號碼確認，當時吳榮祖、許蕙
    蘭都在場，我打戊○○、宋忠、鄭森松，接電話的人自稱是戊○○，與我互相核
    對身分證等資料都沒有錯」、「（當時）市內電話沒人接，行動電話有人接，他
    說他是戊○○」（同上偵查卷第二七頁正反面、第二八頁反面），續於本院審理
    時證稱：「是吳榮祖把三份申請資料交給我的，在調查欠費情形後，我們便打電
    話向本人確認有無委託辦理大哥大的情形，這三份資料中，我曾經打過其中一人
    的聯絡電話，無人接通後，我再打手機，確實是自稱本人接通電話後，才會開始
    辦手續，其他二人的審核方式也是如此」等語（同前訊問筆錄）。
  (三)前述「00000000」號碼電話，業經證人甲○○於偵查中證稱是其所有，
    並稱「因為可能要聯絡業務之用」一語，另證人丁○○於事後也陳明上述二支手
    機門號實際使用人分別為李年悅、林樹威二人（同上偵查卷第二八頁反面、第四
    六頁）。於本院審理時，證人許蕙蘭證稱：「甲○○將三份申請書拿給我時，我
    印象中資料上面沒有聯絡電話及手機號碼，我告訴甲○○後，他聯絡之後告訴我
    寫上他家電話號碼，至於手機是後來甲○○告訴我，我再轉告吳榮祖後，由通訊
    行寫上去的」等語；另證人甲○○也曾一度證稱：「許蕙蘭告訴我欠這三人的電
    話號碼，於是我便與被告聯絡，被告要我留下自己的電話號碼，如果通訊行打電
    話來確認他們三人資料時，要我回答有這三人，．．，身分證影本的電話號碼0
    0000000是我女友幫我寫的，我也是將被告告訴我的內容轉告給許蕙蘭，
    我印象中拿到那三份申請書時，他們三人都沒有留下電話或手機」、「兩份聲請
    書上的手機號碼是之前我向被告要這三人聯絡電話時，被告給我的，我沒有打過
    ，我有告訴許蕙蘭，但之後通訊行聯絡之後找不到人，許蕙蘭再問我，我在問被
    告，被告才要我留自己家裡電話」等語（同前訊問筆錄）。
  (四)惟經本院命被告、許蕙蘭、甲○○三人當庭對質後，被告辯稱：「我沒有告訴甲○○那二支手機的電話號碼，也沒有要他幫忙留下家裡電話，我不認識李年悅、
    林樹威二人」等語，而證人許蕙蘭也證稱：「他二人（即李、林二人）可能是人
    頭，電話號碼是甲○○提供的」一語後，證人甲○○始坦承：「李、林二人是我
    的朋友，他們也有申請這個方案，我有請他們二人幫忙在通訊行打電話的時候，
    要他們說自己是在郵局工作，他們有同意申請手機，這件事我有跟被告商量，我
    說我會想辦法幫你處理。被告沒有要我一定要把手機辦出來，只是提供資料而已
    ，我自己也不知道能不能辦成」等語，就證人甲○○更正後之證詞，被告也供稱
    ：「當時我告訴甲○○這三人沒有問題，是指他們確實在郵局上班，他又問我這
    三人的聯絡電話，我告訴他這三人沒有聯絡電話，要怎麼弄他自己決定，他有告
    訴我會處理這件事，後來我才知道他有找人幫忙，至於找誰幫忙我不清楚」等語
    （同前訊問筆錄）。
  (五)由上述過程可知，告訴人戊○○及鄭森松、宋忠名義之行動電話服務申請書及其
    上之蓋印之印章，係證人丁○○以行動電話聯絡自稱戊○○等人確認後始加以填
    寫及刻印，而被告並無要求證人甲○○一定要讓戊○○等三人申請手機門號一案
    獲得核准，更未就「請李、林二人幫忙在通訊行打電話的時候，要他們說自己是
    在郵局工作，他們有同意申請手機」一事與證人甲○○有何共同謀議，更無要求
    證人甲○○留下自己電話供查證之用，故公訴人指被告「利用不知情之丁○○以
    告訴人、鄭森松及宋忠之名義，填寫不實之行動電話服務申請書，憑以向台灣大
    哥大公司申請行動電話」一節，顯有誤會。因此，被告是否有公訴人所指之偽造
    文書、偽造印章犯意及行為，即非無疑。
七、綜上所述，本件關於被告是否犯罪之證明未能達確信之程度，仍有合理懷疑之
    存在，根據「罪證有疑，利於被告」之證據法則，即不得遽為不利被告之認定。
    此外，本院復查無其他積極證據，足以證明被告涉有公訴人所指之犯行，既不能
    證明被告犯罪，依前述說明，自應諭知無罪之判決。
據上論斷，應依刑事訴訟法第三百零一條第一項，判決如主文。
本案經檢察官賴惠慈到庭執行職務
中      華民      國    九十一    年      六      月     十九     日
                                  臺灣板橋地方法院刑事第三庭
                                          法  官  劉以全
右正本證明與原本無異。
如不服本判決，應於判決送達後十日內，向本院提出上訴狀。
                                          書記官  廖舜宜
中      華      民      國    九十一    年      六      月    十九    日
